臺灣高等法院高雄分院民事判決　　　　　 96年度訴易字第9號
原　　　告　己○○
被　　　告　子○○
　　　　　　　　　　（現另案羈押於台灣高雄看守所）
　　　　　　丁○○
　　　　　　　　　　1號
　　　　 　　　　　 （現另案羈押於台灣高雄看守所）
　　　　　　戊○○
　　　　　　　　　　（現另案羈押於台灣高雄看守所）
　　　　　　乙○○
　　　　　　　　　　（現另案羈押於台灣高雄看守所）
　　　　　　辛○○
　　　　　　庚○○
　　　　　　癸○○
　　　　　　甲○○
　　　　　　　　　　樓
　　　　　　丙○○
上列當事人間請求損害賠償事件，原告於刑事訴訟（本院95年度
金上訴字第1 號）提起附帶民事訴訟（本院95年度附民字第65號
），經本院刑事庭裁定移送，本院於96年3 月28日言詞辯論終結
，判決如下：
    主  文
被告應連帶給付原告新台幣壹拾柒萬元。
訴訟費用由被告連帶負擔。
    事實及理由
壹、程序方面：
一、按裁定停止訴訟程序，須有法定停止原因，始得為之，民事
    訴訟法第173 條及第181 條至第185 條定有明文。本件被告
    丙○○以刑事部分尚未確定為由，聲請停止本件訴訟，於法
    不合，不應准許，合先敘明。
二、被告庚○○、癸○○、甲○○、丙○○未於言詞辯論期日到
    庭，核無民事訴訟法第386 條所列各款情形，此部分爰依原
    告之聲請，由其一造辯論而為判決。
貳、實體方面：
一、原告主張：
  (一)被告子○○、丁○○與戊○○自民國93年4月9日起與不詳大
    陸人士10餘人共組「恐嚇詐騙集團」，在大陸地區福建省廈
    門市前埔區承租明發國際新城12棟401號房屋充作宿舍及犯
    罪場所，以子○○為首腦，統籌分派集團事務，丁○○、戊
    ○○為集團幹部，負責帶領旗下大陸人士對在臺灣之被害人
    實施恐嚇詐騙行為。先由子○○蒐購全台各地家庭成員名單
    及聯絡方式等資料，提供丁○○、戊○○指揮旗下大陸人士
    撥打電話予在臺灣包括原告在內之87名被害人（即本院95年
    度金上訴字第1 號刑事判決附表二編號1 至81、83、117 至
    120 、122 所示），以「唱雙簧」方式，由集團中之大陸成
    員佯裝被害人之子女、先生、兄弟姐妹、孫女等親人，在電
    話中以淒厲之哭聲哭喊遭遇替人作保、或欠地下錢莊錢等情
    而遭綁架，同時另由丁○○或戊○○充任債權人或地下錢莊
    業者，向被害人佯稱：須於一定時間內交付贖金始放人，否
    則將對其子女等親人不利等語，而該集團其他成員並事先以
    電話占線、或電話騷擾等方式，迫使被害人之子女等親人關
    機，趁被害人接獲哭救之電話，一時心慌且恐懼子女等親人
    發生不測，又無法即時聯絡親人，遂依指示將款項匯入由有
    犯意聯絡之乙○○所收購提供之人頭帳戶內。原告係於94年
    4 月16日接獲集團中之大陸成員佯裝伊子在電話中以淒厲哭
    聲哭喊「媽媽！快來救救我！」，並哭喊係因替人作保而遭
    綁架，如不趕快匯款即對伊子不利，口氣凶悍大聲，令伊心
    生畏懼，一時失察，而依指示陸續將新台幣（下同）10 萬
    元、7 萬元分別匯入乙○○所收購之新光銀行新莊分行0000
    0000000000號帳戶及中華郵政00000000000000號帳戶內，致
    伊受有17萬元之損失。
  (二)又被告庚○○自93年7 月起、癸○○自93年11月26日起、壬
    ○○（原告已對壬○○撤回起訴）自94年2 月間起、甲○○
    自94年3 月15日起陸續加入乙○○為首之「蒐購人頭帳戶、
    提領贓款集團」，並與子○○所組「恐嚇詐騙集團」基於以
    常業詐欺及恐嚇取財之犯意聯絡，俟被害人遭子○○集團恐
    嚇詐騙而匯款後，由丁○○、戊○○以電話通知乙○○，乙
    ○○及其女友辛○○乃以電話指派擔任「車手」之庚○○、
    癸○○、壬○○伺機前往自動櫃機提領贓款，再由乙○○集
    團從中抽取5 ﹪至9 ﹪作為佣金，其中車手取得所領款項2%
    作為報酬，餘款由乙○○指派庚○○、癸○○、壬○○等車
    手轉匯至子○○集團指定之帳戶內，由子○○分配予其他集
    團成員，以此牟利維生。
  (三)乙○○為收購人頭帳戶，委託丙○○自93年9 月間起，接續
    在中國時報刊登「收購郵銀簿」之廣告，並以每個人頭帳戶
    3000元至5000元之價格，收購以供子○○集團作為恐嚇等詐
    騙之用，並由乙○○指派甲○○向欲出售帳戶之人收取存褶
    、提款卡及密碼等物。甲○○於取得人頭帳戶等物後，或直
    接以包裹寄至台中朝馬站由庚○○前往收取，或先測試提款
    卡堪用後送交壬○○，再由庚○○、癸○○依乙○○之指示
    ，持往自動櫃員機測試，共計取得193 個人頭帳戶，再由乙
    ○○以每份賺取5000元至7000元不等之代價，將人頭帳戶之
    金融機構行別、帳號、開戶人基本資料、語音密碼等，提供
    子○○集團使用。案經臺灣高雄地方法院檢察署檢察官指揮
    內政部警政署刑事警察局蒐證偵查並執行通訊監察，並於94
    年4 月25日執行搜索，始查悉全情。
  (四)爰依侵權行為之法律關係，求為判決：被告應連帶賠償伊17
    萬元。
二、被告之答辯：
  (一)子○○、戊○○、乙○○則以：不能確定原告被侵害部分是
    否伊等所為，如果事後查出確實是伊等所為，伊等願意賠償
    等語，資為抗辯。並聲明駁回原告之訴。
  (二)丁○○則以：伊於94年1 月份即未再參與犯罪等語，資為抗
    辯。並聲明駁回原告之訴。
  (三)辛○○則以：伊與乙○○於94年3 月即已分手，原告所訴犯
    罪事實，伊未參與等語，資為抗辯。並聲明駁回原告之訴。
  (四)丙○○所提書狀則以：伊僅為中國時報之廣告代理商，本件
    係因綽號「阿正」之男子透過伊，在中國時報上刊登「收購
    郵銀簿」之廣告，伊對於乙○○是否基於犯罪之意思而刊登
    廣告並無認識，亦無幫助犯罪之意思，刑事判決伊幫助詐欺
    ，實屬冤枉等語，資為抗辯。並聲明駁回原告之訴。
  (五)庚○○、癸○○、甲○○、丙○○均未到庭為何聲明及陳述
    。
三、兩造爭執之事項：被告對於原告是否有共同侵權行為一節。
    經查：
  (一)被告子○○、丁○○、戊○○於本院95年度金上訴字第1號
　　子○○等洗錢防制法等案件審理中已坦承有於上揭時、地
　  共組「恐嚇詐騙集團」，並指揮旗下大陸人士撥打電話予包
    括原告在內之87名被害人，而為恐嚇詐騙行為（原告係上開
    刑事判決附表二編號第58號所示被害人）；被告乙○○於上
    開刑事案件審理中不否認其於上揭時間在臺灣地區吸收庚○
    ○、壬○○、甲○○共組「蒐購人頭帳戶、提領贓款集團」
    ，由其與丁○○、戊○○聯繫，提供人頭帳戶供子○○集團
    作為恐嚇詐騙指定匯款之帳戶，並指示庚○○、壬○○提領
    子○○集團恐嚇詐騙所得贓款，先抽取5%至8%作為佣金，再
    將餘款轉匯至丁○○、戊○○指定之帳戶內等情事；被告辛
    ○○於上開刑事案件審理中亦不否認有代乙○○接聽庚○○
    打來之電話等情；被告庚○○於上開刑事案件亦不否認有於
    上揭時間依乙○○之指示，至台中朝馬站領取甲○○收取之
    人頭帳戶存褶、提款卡及密碼等物，並測試人頭帳戶之提款
    卡堪用後回報予乙○○，再依乙○○之指示持人頭帳戶提款
    卡提款後，抽取領2%作為代價，再將餘款轉匯至乙○○指定
    之帳戶等情；被告甲○○於上開刑事案件審理中亦不否認有
    於上揭時間依乙○○之指示，以每個銀行帳戶3000元、郵局
    帳戶5000元之代價收購人頭帳戶之存摺、提款卡及密碼，再
    寄送至台中朝馬車站由庚○○前往領取，或直接將收購之人
    頭帳戶等物交付壬○○，由乙○○每日固定給付薪資500 元
    ，每收取人頭帳戶一個另有車馬費300 元等情；被告癸○○
    於上開刑事案件審理中亦不否認有幫庚○○持提款卡至自動
    櫃員機提領款項等情；參以警方監聽乙○○所使用00000000
    00、0000000000號行動電話之通訊對話顯示，丁○○於94年
    3 月4 日、10日、18日即返回大陸廈門，並陸續與乙○○聯
    繫提領詐得贓款事宜而足認丁○○自93年4 月9 日起至子○
    ○集團於94年4 月25為警查獲時止，均為子○○「恐嚇詐騙
    集團」成員無訛等情，並經原告及連聰彬等87位被害人分別
    於警詢證述遭恐嚇詐騙匯款等情明確，且有被害人匯款之人
    頭帳戶開戶基本資料、歷史交易明細、被害人匯款單或轉帳
    交易明細單、刑案紀錄查詢結果及案件詳細資料表、行動電
    話監聽譯文、臺灣高雄地方法院檢察署通訊監察書附於上開
    刑事案卷可稽，及該刑事案件所扣得之行動電話、易付卡、
    人頭帳戶存褶、提款卡等物足憑。且被告庚○○、癸○○、
    甲○○對於原告所指渠等有參與由乙○○所組成之「蒐購人
    頭帳戶、提領贓款集團」，並與子○○所組「恐嚇詐騙集團
    」基於以常業詐欺及恐嚇取財之犯意聯絡，且有共同詐騙原
    告17萬元之犯行，甲○○除有收購人頭帳戶之存摺、提款卡
    及密碼，寄交庚○○或交付壬○○外，亦有先測試提款卡堪
    用後送交壬○○之事實，均未到庭爭執，堪認原告主張被告
    子○○、丁○○、戊○○共組「恐嚇詐騙集團」而與被告乙
　　○○、庚○○、壬○○、癸○○、甲○○組成之「蒐購人頭
　  帳戶、提領贓款集團」有共同恐嚇詐騙犯行，及原告被詐騙
    金額為17萬元等事實，堪予採信，被告子○○、戊○○、乙
    ○○、丁○○於本院所辯未參與詐騙原告云云，不足採信。
  (二)又查壬○○係辛○○之兄長，庚○○與辛○○為多年好友，
    庚○○、壬○○均透過辛○○與乙○○認識，庚○○、壬○
    ○係從事車手領款及匯款洗錢工作，均時常與乙○○電話聯
    絡，而辛○○在該期間與乙○○同居一處，並多次為乙○○
    接聽庚○○或大陸子○○集團成員打來之電話等情，業經乙
    ○○於上開刑事案件審理時以證人身分證述屬實，堪予信實
    ；又依刑事卷所附電話監聽譯文顯示，辛○○與乙○○間之
    對話有談及提款卡測試失敗一事；辛○○於子○○集團成員
    與乙○○聯繫測試提款卡事宜時，曾接聽電話應允子○○集
    團之成員要求乙○○盡速測試提款卡以便入帳；辛○○電話
    告知庚○○直接用簡訊傳遞每日領得贓款數額即可，避免在
    電話中談及此事，亦曾與庚○○談論提領贓款情事，更有電
    話告知庚○○第一銀行人頭帳戶內已有被害人匯款3 萬元入
    帳，叫庚○○儘速前往提領之事，參以辛○○於上開刑事案
    件審理中亦自承：乙○○較忙時會請伊幫他接電話，電話內
    容都是托錢、那家銀行的卡OK，大部分代接的電話都是庚○
    ○打的。『托錢』是他們的術語，例如庚○○打來會說：我
    託144 張，或是那一家銀行的卡OK。」等語屬實，足見辛○
    ○知悉乙○○有收購帳戶供詐欺集團使用之事，且與子○○
    集團成員就收購人頭帳戶試卡等相關事宜有所聯繫，辛○○
    於本院辯稱伊與乙○○於94年3 月已分手，原告所訴犯罪事
    實，伊未參與等語，要無足採。
  (三)被告丙○○於上開刑事案件已坦承其自93年9 月起受乙○○
    之委託於中國時報刊登「收購郵銀簿」之廣告，並有經警查
    獲之廣告刊登資料及電話監聽譯文附於上開刑事案卷可稽，
    自堪信實。又一般人均得申請開設金融帳戶使用，無須向他
    人購買帳戶，如不以自己名義申請開戶，而向他人收購金融
    機構帳戶使用，顯與常情有違；且近來新聞媒體，對於不肖
    犯罪集團透過報章雜誌刊登廣告大量收購他人存款帳戶後，
    再持以供作犯罪使用，藉此逃避檢警查緝，多所報導，丙○
    ○身為報紙媒體之廣告代理商，要難委為不知。且依刑事卷
    所附丙○○與乙○○間之電話監聽譯文顯示，丙○○曾表示
    「收購郵銀簿」等用詞之廣告將會被自由時報拒絕刊登，必
    須避免出現讓人直接明瞭係收購金融機構帳戶之廣告用詞，
    例如收購「簿子」之中性用語，方可能順利在自由時報上刊
    登等情；乙○○亦向丙○○告知其所委託刊登收購人頭帳戶
    廣告上所載聯絡電話已被警方監聽等情；及乙○○於上開刑
    案偵審中亦證述其曾向丙○○表示刊登電話已經為警注意，
    並告訴丙○○廣告換新電話等語屬實；及乙○○於警訊時證
    稱：「他（指丙○○）知道我是在收購人頭帳戶供詐欺集團
    用，我已經被警方注意，所以我才要他幫我換刊登在報紙上
    的電話。」等語明確。足認被告丙○○應已預見其刊登「收
    購郵銀簿」廣告使乙○○得以順利取得人頭帳戶之存摺、提
    款卡及密碼使用之行為，俾助乙○○犯罪集團實施財產犯罪
    ，故其有幫助乙○○及其所屬不法犯罪集團遂行詐欺恐嚇取
    財犯行之故意甚明。丙○○本院辯稱其無幫助乙○○犯罪之
    意思云云，並非可採。
  (四)按因故意或過失，不法侵害他人之權利者，負損害賠償責任
    。又數人共同不法侵害他人之權利者，連帶負損害賠償責任
    。幫助人視為共同行為人。民法第184 條第1 項前段、第
    185 條第1 項前段、第2 項分別定有明文。本件被告子○○
    、丁○○、戊○○共組「恐嚇詐騙集團」而與被告乙○○、
    辛○○、庚○○、壬○○、癸○○、甲○○組成之「蒐購人
    頭帳戶、提領贓款集團」有共同恐嚇詐騙行為分擔之犯行，
    及原告被詐騙金額為17萬元等事實，既屬事實，顯已構成共
    同侵權行為，自應負連帶損害賠償責任。又丙○○受乙○○
    之託而刊登「收購郵銀簿」之廣告，係幫助乙○○及其所屬
    不法犯罪集團遂行詐欺恐嚇取財犯行，依上開規定，視為共
    同行為人，亦應與其餘被告負連帶損害賠償責任。
四、綜上所述，原告依侵權行為法律關係，請求被告應連帶給付
    17萬元，即屬正當，應予准許。本件為判決基礎之事證已臻
    明確，兩造其餘攻擊防禦方法及舉證，於判決結果不生影響
    ，無庸逐一審究，併此敘明。
五、據上論結，本件原告之訴為有理由，依民事訴訟法第385條
    第1項前段、第85條第2項，判決如主文。
中　　華　　民　　國　　96　　年　　4 　　月　　11　　日
                            民事第四庭
                                審判長法官       蔡文貴
                                法      官       黃科瑜
                                法      官       徐文祥
以上正本證明與原本無異。
本件不得上訴。
中　　華　　民　　國　　96　　年　　4 　　月　　11　　日
                                書  記  官       陳金卿
